【裁判字號】    98,訴,2640
【裁判日期】    980928
【裁判案由】    毒品危害防制條例
【裁判全文】
臺灣臺中地方法院刑事判決              98年度訴字第2640號
公  訴  人  臺灣臺中地方法院檢察署檢察官
被      告  甲○○
                    國民
上列被告因毒品危害防制條例案件，經檢察官提起公訴（九十八
年度毒偵字第二二六七號），被告於準備程序中就被訴事實為有
罪之陳述，受命法官經聽取當事人之意見後，由本院合議庭裁定
由受命法官獨任改行簡式審判程序判決如下：
    主   文
甲○○施用第一級毒品，累犯，處有期徒刑拾月，扣案之第一級
毒品海洛因壹包（送驗淨重零點零壹伍公克，驗餘淨重零點零壹
貳公克），沒收銷燬之；又施用第二級毒品，累犯，處有期徒刑
伍月，扣案之第二級毒品甲基安非他命壹包（送驗淨重零點零
肆公克，驗餘淨重零點零公克），沒收銷燬之。應執行有期
徒刑壹年貳月，扣案之第一級毒品海洛因（送驗淨重零點零壹伍
公克，驗餘淨重零點零壹貳公克）及第二級毒品甲基安非他命（
送驗淨重零點零肆公克，驗餘淨重零點零公克）各壹包，
均沒收銷燬之。
    犯罪事實及理由
一、甲○○前因違反肅清煙毒條例、麻醉藥品管理條例等案件，
    經臺灣高等法院臺中分院分別以八十一年度上訴字第一三三
    ０號及八十二年度上訴字第九三號判處應執行有期徒刑三年
    三月、三月六月確定，經接續執行，於民國八十四年二月十
    六日縮短刑期假釋出監並付保護管束。復因施用毒品案件，
    經臺灣高等法院臺中分院以八十七年度上訴字第七六０號判
    處應執行有期徒刑二年六月確定；又因施用毒品案件，經送
    戒治處所施以強制戒治後，於八十八年一月二十一日因停止
    其處分而出所，並由臺灣臺中地方法院檢察署檢察官以八十
    八年度戒毒偵字第五一號為不起訴處分，旋接續執行上開肅
    清煙毒條例等案件之殘刑部分（四年三月二十七日）及施用
    毒品案件，於九十三年八月十三日縮短刑期假釋出監並付保
    護管束，而於九十四年七月一日因保護管束期滿未經撤銷視
    為執行完畢。再因施用毒品案件，經送觀察、勒戒後，認無
    繼續施用之傾向，於九十四年十月十七日釋放出所，並由臺
    灣臺中地方法院檢察署檢察官以九十四年度毒偵字第五一四
    八號、第五四四七號為不起訴處分確定。又因施用毒品、搶
    奪等案件，經本院分別以九十五年度訴字第二三二四號判處
    有期徒刑八月、九月，嗣經本院分別減為有期徒刑四月、四
    月十五日確定，經接續執行，甫於九十六年十一月十八日縮
    刑期滿執行完畢而於翌日出監。詎其仍不思戒除毒癮，復基
    於分別施用第一級毒品與第二級毒品之犯意，於九十八年六
    月五日十三時許，在臺中市○○路與忠明南路口之加油站廁
    所內，以將毒品海洛因加水稀釋後注射手臂之方式，施用第
    一級毒品海洛因一次；另以小燈泡外包鋁箔紙，點火加熱使
    產生煙霧再吸入口鼻之方式，施用第二級毒品甲基安非他命
    一次。嗣於同日二十一時許，在臺中市西區○○○○○街三
    十號，為警查獲，並扣得第一級毒品海洛因（含袋重０‧二
    二公克，送驗淨重０‧０一五公克，驗餘淨重０‧０一二公
    克）、第二級毒品甲基安非他命（含袋重０‧二一公克，送
    驗淨重０‧０三四公克，驗餘淨重０‧０三三公克）各一包
    。
二、證據名稱：
  (一)被告甲○○於警詢、偵查、本院準備程序及審理時之自白。
  (二)臺中市警察局第一分局公益派出所刑事案件呈報單、員警職
    務報告、甲○○違反毒品防制條例查獲地點圖、行動電話00
    00000000號內儲存通聯紀錄與對象一覽圖、臺中市警察局第
    一分局公益派出所採集尿液鑑定同意書、委託驗尿液代號與
    真實姓名對照表、臨檢紀錄表、搜索扣押筆錄、扣押物品目
    錄表、現場查獲照片、查獲毒品測試照片、扣案毒品及SIM
    卡照片、扣押物品清單、中山醫學大學附設醫院檢驗科藥物
    檢測中心尿液檢驗報告（實驗編號：0000000）。
  (三)行政院衛生署草屯療養院九十八年六月十六日草療鑑字第09
    80600089號鑑定書及扣案之第一級毒品海洛因（含袋重０‧
    二二公克，送驗淨重０‧０一五公克，驗餘淨重０‧０一二
    公克）、第二級毒品甲基安非他命（含袋重０‧二一公克，
    送驗淨重０‧０三四公克，驗餘淨重０‧０三三公克）各一
    包。
三、按海洛因及甲基安非他命係屬於毒品危害防制條例第二條第
    二項第一款、第二款所規定之第一、二級毒品；又九十二年
    七月九日新修正之毒品危害防制條例刪除二犯及三犯之規定
    ，一改修法前繁雜之處遇程序，僅將施用毒品者簡化區分為
    初犯、再犯，並認施用毒品者係屬病患性犯人，以觀察、勒
    戒戒除其身癮，並以強制戒治去除其心癮。經觀察、勒戒或
    強制戒治執行完畢釋放後，若係五年後再犯該條例第十條施
    用毒品罪者，與同條例第二十條第一項、第二項關於「初犯
    」之處理方式相同，檢察官應先聲請法院裁定令被告入勒戒
    處所觀察、勒戒，並視有無繼續施用毒品傾向，決定應予釋
    放、為不起訴之處分，或應聲請法院裁定令入勒戒處所強制
    戒治；若係五年內「再犯」同條例第十條施用毒品罪者，依
    同條例第二十三條第二項規定，檢察官則應依法追訴。觀諸
    該條例第二十條第三項之修正理由：「觀察、勒戒或強制戒
    治五年後再犯者，顯見前所實施之觀察、勒戒或強制戒治已
    足以遮斷其施用毒品之癮，為期自新及協助其戒除毒癮，對
    此五年後再犯者，爰明定仍適用初犯之規定，先經觀察、勒
    戒、強制戒治之程序。」及同條例第二十三條第二項之修正
    理由：「為配合簡化施用毒品犯之刑事處遇程序，並鑑於經
    觀察、勒戒或強制戒治執行完畢釋放後五年內再犯者，其再
    犯率甚高，原據以實施之觀察、勒戒及強制戒治既已無法收
    其實效，自應施以刑事處遇。」，顯然如施用毒品者係前經
    觀察、勒戒或強制戒治等治療程序執行完畢五年後，始再施
    用毒品之「初犯」，因前所執行之觀察、勒戒或強制戒治已
    足收戒除毒癮之效，自應重新執行觀察、勒戒或強制戒治等
    治療程序，並於治療程序執行完畢後，由檢察官為不起訴處
    分，毋庸對之追訴處罰；反之，在「再犯」之情形，因其先
    前所為治療程序顯未能收戒斷毒癮之效，且考量施用毒品者
    之再犯率偏高，乃簡化其刑事處遇程序，而逕予追訴處罰，
    不再施以治療程序。參酌上開立法理由，修正毒品危害防制
    條例就施用毒品者，祇於「初犯」及「五年後再犯」二種情
    形，有其追訴條件之限制，即須於初犯經觀察、勒戒或強制
    戒治釋放後，五年內均無施用毒品之行為，始能認其前所實
    施之觀察、勒戒或強制戒治已足遮斷毒癮，而得於五年後再
    犯時，再予適用初犯之規定，重行觀察、勒戒等程序。倘五
    年內已經再犯，被依法追訴處罰，縱其第三次（或第三次以
    上）施用毒品之時間在初犯釋放五年以後，即與「五年後再
    犯」之情形有別，且因已於「五年內再犯」，顯見其再犯率
    甚高，原實施觀察、勒戒或強制戒治，已無法收其實效，而
    無五年戒斷期之存在，自無再經觀察、勒戒及強制戒治之必
    要，應由檢察官逕行起訴，始符新法修正之本旨。本件被告
    前因違反肅清煙毒條例、麻醉藥品管理條例等案件，經臺灣
    高等法院臺中分院分別以八十一年度上訴字第一三三０號及
    八十二年度上訴字第九三號判處應執行有期徒刑三年三月、
    三月六月確定，經接續執行，於八十四年二月十六日縮短刑
    期假釋出監並付保護管束。復因施用毒品案件，經臺灣高等
    法院臺中分院以八十七年度上訴字第七六０號判處應執行有
    期徒刑二年六月確定；又因施用毒品案件，經送戒治處所施
    以強制戒治後，於八十八年一月二十一日因停止其處分而出
    所，並由臺灣臺中地方法院檢察署檢察官以八十八年度戒毒
    偵字第五一號為不起訴處分，旋接續執行上開肅清煙毒條例
    等案件之殘刑部分（四年三月二十七日）及施用毒品案件，
    於九十三年八月十三日縮短刑期假釋出監並付保護管束，而
    於九十四年七月一日因保護管束期滿未經撤銷視為執行完畢
    。再因施用毒品案件，經送觀察、勒戒後，認無繼續施用之
    傾向，於九十四年十月十七日釋放出所，並由臺灣臺中地方
    法院檢察署檢察官以九十四年度毒偵字第五一四八號、第五
    四四七號為不起訴處分確定。又因施用毒品、搶奪等案件，
    經本院分別以九十五年度訴字第二三二四號判處有期徒刑八
    月、九月，嗣經本院分別減為有期徒刑四月、四月十五日確
    定，經接續執行，甫於九十六年十一月十八日縮刑期滿執行
    完畢而於翌日出監等節，有臺灣臺中地方法院檢察署刑案資
    料查註紀錄表及臺灣高等法院被告前案紀錄表各一份附卷可
    按。被告於上開觀察、勒戒後，既曾於五年內再犯毒品危害
    防制條例第十條之罪，並業經判刑確定，本次復行觸犯毒品
    危害防制條例第十條之罪，自非屬毒品危害防制條例第二十
    條第三項所定「五年後再犯」之情形，而應依法追訴。
四、核被告所為，係犯毒品危害防制條例第十條第一項、第二項
    之施用第一級、第二級毒品罪。其於施用第一級毒品海洛因
    及第二級毒品甲基安非他命前持有第一級毒品、第二級毒品
    之低度行為，均為施用之高度行為所吸收，不另論罪。被告
    所犯施用第一級毒品罪及第二級毒品罪間，犯意各別，罪名
    不同，應予分論併罰。又被告前因違反肅清煙毒條例、麻醉
    藥品管理條例等案件，經臺灣高等法院臺中分院分別以八十
    一年度上訴字第一三三０號及八十二年度上訴字第九三號判
    處應執行有期徒刑三年三月、三月六月確定，經接續執行，
    於八十四年二月十六日縮短刑期假釋出監並付保護管束。復
    因施用毒品案件，經臺灣高等法院臺中分院以八十七年度上
    訴字第七六０號判處應執行有期徒刑二年六月確定；又因施
    用毒品案件，經送戒治處所施以強制戒治後，於八十八年一
    月二十一日因停止其處分而出所，並由臺灣臺中地方法院檢
    察署檢察官以八十八年度戒毒偵字第五一號為不起訴處分，
    旋接續執行上開肅清煙毒條例等案件之殘刑部分（四年三月
    二十七日）及施用毒品案件，於九十三年八月十三日縮短刑
    期假釋出監並付保護管束，而於九十四年七月一日因保護管
    束期滿未經撤銷視為執行完畢。再因施用毒品案件，經送觀
    察、勒戒後，認無繼續施用之傾向，於九十四年十月十七日
    釋放出所，並由臺灣臺中地方法院檢察署檢察官以九十四年
    度毒偵字第五一四八號、第五四四七號為不起訴處分確定。
    又因施用毒品、搶奪等案件，經本院分別以九十五年度訴字
    第二三二四號判處有期徒刑八月、九月，嗣經本院分別減為
    有期徒刑四月、四月十五日確定，經接續執行，甫於九十六
    年十一月十八日縮刑期滿執行完畢而於翌日出監等情，有臺
    灣高等法院被告前案紀錄表及臺灣臺中地方法院檢察署刑案
    資料查註紀錄表各一份在卷可參，其於受徒刑執行完畢後五
    年以內，故意再犯本件有期徒刑以上之上開二罪，均為累犯
    ，應各依刑法第四十七條第一項之規定加重其刑。爰審酌被
    告前曾因施用毒品案件，經觀察、勒戒及強制戒治之程序，
    復經法院判處有期徒刑，猶不知悛改，仍再施用不綴，顯然
    無視毒品對於其自身健康之戕害及對於社會安全與公共秩序
    之潛在危害；惟念及施用毒品固戕害個人健康至鉅，然就他
    人權益之侵害仍屬有限，及其犯罪目的、手段及始終坦承犯
    行之態度、施用毒品之次數等一切情狀，分別量處如主文所
    示之刑，並就其主刑部分定其應執行之刑，以資懲儆。另扣
    案之第一級毒品海洛因（含袋重０‧二二公克，送驗淨重０
    ‧０一五公克，驗餘淨重０‧０一二公克）、第二級毒品甲
    基安非他命（含袋重０‧二一公克，送驗淨重０‧０三四公
    克，驗餘淨重０‧０三三公克）各一包，係毒品危害防制條
    例第二條第二項第一款、第二款所稱之第一、二級毒品，應
    依同條例第十八條第一項前段之規定，均沒收銷燬之。至扣
    案被告所有而持以使用之門號0000000000號SIM卡一張，並
    非供本件施用毒品所用之物，業據被告供明在卷，爰不另為
    沒收宣告之諭知，附此敘明。
據上論斷，應依刑事訴訟法第二百七十三條之一第一項、第二百
九十九條第一項前段，毒品危害防制條例第十條第一項、第二項
、第十八條第一項前段，刑法第十一條、第四十七條第一項、第
五十一條第五款，判決如主文。
本案經檢察官王淑月到庭執行職務。
中    華    民    國    98    年    9     月   28     日
                  刑事第十五庭    法  官  林學晴
上正本證明與原本無異。
如不服本判決應於收受送達後10日內向本院提出上訴書狀，並應
敘述具體理由；其未敘述上訴理由者，應於上訴期間屆滿後20日
內向本院補提理由書（均須按他造當事人之人數附繕本）「切勿
逕送上級法院」。
                                  書記官  簡雅文
中    華    民    國    98    年    9     月   28     日
【附錄本案論罪科刑法條全文】
毒品危害防制條例第十條：
施用第一級毒品者，處六月以上五年以下有期徒刑。
施用第二級毒品者，處三年以下有期徒刑。


司法院資訊處製作；財團法人民間司法改革基金會備份。
